臺灣臺中地方法院刑事判決　　　　　　　　　　　　九十一年度訴字第一二三七號
　　公　訴　人　臺灣臺中地方法院檢察署檢察官
　　被　　　告　甲○○
右列被告因違反藥事法案件，經檢察官聲請以簡易判決處刑（九十年度偵字第二二０
六四號），本院臺中簡易庭認不宜以簡易判決處刑，簽移本院刑事庭改依通常程序審
理，本院判決如左：
    主  文
甲○○製造偽藥，處有期徒刑壹年，緩刑參年。扣案之藥膏陸條、行軍散肆瓶、藥錠
貳瓶、正露丸貳瓶、胃腸藥貳瓶、面速力達母貳瓶、青草膏拾封、香港腳藥膏伍拾瓶
、研磨器壹支、瓷盤壹個、樟腦油捌瓶、空瓶壹佰伍拾貳個、桌布貳張、廣告招牌壹
面，均沒收。
    事  實
一、甲○○明知未經主管機關核准，不得擅自製造藥品，其未依法領有工廠登記證，
    竟仍基於製造偽藥之犯意，於民國九十年間，在台中市○○路某化學材料行買進
    硫磺粉末、防腐劑一批，另於苗栗縣三義某路邊買進樟腦油一批，另以其買進之
    茶葉一批，而於九十年五、六月間，在其台中縣大里市○○街九六巷十一號之住
    處二樓，以瓷盤一個、研磨器一支製造治療香港腳用之藥膏約八十瓶（以下簡稱
    香港腳藥膏）。其並基於販賣偽藥、禁藥以營利與轉讓偽藥之概括犯意，於民國
    九十年間在台中市○○路某跳蚤市場，明知一對不詳姓名年籍之成年夫妻所販賣
    之藥膏十二條、行軍散十二瓶、藥錠二瓶、正露丸六瓶、胃腸藥二瓶、面速力達
    母十瓶等均係禁藥及青草膏二十四封（一封四片）係偽藥，竟仍向其等買進後，
    連同其所製成之前開偽藥即香港腳藥膏除其中約二十瓶先後贈送轉讓予親友外，
    均持至台中縣大里市各市場擺地攤陳列販賣。前開香港腳藥膏以每瓶新台幣（下
    同）一百元之價格販售，陸續賣出十瓶；藥膏以每條一百五十元之價格販售，陸
    續賣出六條；青草膏以一封四片共一百元之價格販售，陸續賣出十四封；行軍散
    以每瓶五十元之價格販售，陸續賣出八瓶；正露丸以每瓶一百五十元至一百八十
    元不等之價格販售，陸續賣出四瓶；面速力達母以每瓶五十元之價格販售，陸續
    賣出八瓶。後於九十年十二月五日二十時許，經警於其前開住處查獲，並扣得尚
    未賣出之藥膏六條、行軍散四瓶、藥錠二瓶、正露丸二瓶、胃腸藥二瓶、面速力
  達母二瓶等禁藥及偽藥青草膏十封（起訴書誤載為十片）、香港腳藥膏五十瓶，
    及甲○○所有用以製造偽藥所用之研磨器一支、瓷盤一個，與其所有供製造偽藥
    所用之樟腦油八瓶，暨其所有供販賣前開偽藥、禁藥時所用之空瓶一百五十二個
    、桌布二張、廣告招牌一面。
二、案經台中縣警察局霧峰分局報請臺灣臺中地方法院檢察署檢察官偵查後聲請簡易
    判決處刑。
    理  由
一、前揭事實業據被告甲○○坦承不諱，並經證人王祥瑞於本院審理時證述明確，復
    有搜索扣押筆錄、扣押物品目錄表、扣押物品清單、行政院衛生署九十一年六月
    十八日衛署藥字第０九一００三三三九七號函等各一份在卷可稽，另有藥膏六條
    、行軍散四瓶、藥錠二瓶、正露丸二瓶、胃腸藥二瓶、面速力達母二瓶、青草膏
    十封、香港腳藥膏五十瓶、研磨器一支、瓷盤一個、樟腦油八瓶、空瓶一百五十
    二個、桌布二張、廣告招牌一面等扣案可資佐證。本件事證明確，被告犯行洵堪
    認定。
二、按藥品經檢驗有未經核准，擅自製造及將他人產品抽換或摻雜者，均屬藥事法所
    稱之「偽藥」，藥事法第二十條第一、三款著有明文。而經中央衛生主管機關明
    令公告禁止製造、調劑、輸入、輸出、販賣或陳列之毒害藥品，及未經核准擅自
    輸入之藥品，均係藥事法所稱之「禁藥」，藥事法第二十二條亦有規定；而前開
    藥事法第二十二條第二款所稱「未經核准擅自輸入之藥品」，係指該藥品未曾由
    中央衛生主管機關依藥事法第三十九條規定核發輸入許可證者，藥事法施行細則
    第六條規定甚明。復按所稱「製造」係指行為人將含有特定成分之物素加以研析
    調配組製，使成具有特定功效之物體。且藥物製造非領有工廠登記證者，不得為
    之，藥事法第五十七條第一項著有明文。前開扣案之藥膏、行軍散、藥錠、正露
    丸、胃腸藥、面速力達母、青草膏經送行政院衛生署鑑定結果，認藥膏、行軍散
    、藥錠、正露丸、胃腸藥、面速力達母均係藥事法所稱之禁藥，青草膏則係偽藥
    ，此有前開行政院衛生署函可憑。至行政院衛生署九十一年九月二十三日衛署藥
    字第０九一００五九五六八號函雖認不明藥品五十瓶（即扣案之香港腳藥膏五十
    瓶）無法判定其屬性，然被告未經核准以硫磺粉末、防腐劑、樟腦油、茶葉等製
    造前開香港腳藥膏，業如前述，則該香港腳藥膏屬被告擅自製造之偽藥，應無疑
    問。故被告製造前開香港腳藥膏，核與藥事法第八十二條第一項之製造偽藥罪構
  成要件該當。又按所謂販賣偽藥或禁藥行為，須以營利之意思而販入或賣出，方
    足構成。倘於有償讓與他人之初，係基於營利之意思，並已著手實施，而因故無
    法高於購入原價出售，最後不得不以原價或低於原價讓與他人時，仍屬販賣行為
    。苟始終無營利之意思，縱以原價或低於原價有償讓與他人，即難謂為販賣行為
    ，僅得以轉讓偽藥或禁藥罪論處（最高法院九十一年度台上字第一四四三號判決
    參照）。則被告將製造之偽藥二十瓶贈送轉讓予親友，亦與藥事法第八十三條第
    一項之明知為偽藥而轉讓罪構成要件該當；而被告基於營利意圖明知前開藥膏十
    二條、行軍散十二瓶、藥錠二瓶、正露丸六瓶、胃腸藥二瓶、面速力達母十瓶等
    均係禁藥及青草膏二十四封（一封四片）係偽藥，仍予販入，不論其是否已賣出
    ，均應論以藥事法第八十三條第一項之明知為偽藥、禁藥而販賣罪。
三、核被告所為，係犯藥事法第八十二條第一項之製造偽藥罪、同法第八十三條第一
    項明知為偽藥、禁藥而販賣罪與同法第八十三條第一項之明知為偽藥而轉讓罪。
    查其明知為偽藥或禁藥意圖販賣而陳列之行為應為明知為偽藥、禁藥而販賣之行
    為所吸收。再查其先後多次轉讓偽藥及販賣偽藥、禁藥之犯行，均時間緊接，犯
    罪構成要件相同，顯係基於概括犯意為之，為連續犯，均應依刑法第五十六條規
    定，以一罪論，並均加重其刑。至被告前開製造偽藥係於密切接近之時間同地同
    批製造，侵害同一法益，各行為之獨立性極為薄弱，依一般社會健全觀念，在時
    間差距上，難以強行分開，應認係屬接續犯。被告製造偽藥與連續轉讓偽藥及連
    續販賣偽藥、禁藥間，有方法結果之牽連關係，應依刑法第五十五條之規定，從
    一重之製造偽藥罪處斷；且被告前開連續轉讓偽藥及連續販賣偽藥、禁藥之輕罪
    部分，僅引用輕罪之本條文即可，毋庸再引刑法第五十六條（最高法院六十二年
    七月二十四日六十二年度第一次刑庭庭推總會決議參照）。又起訴事實雖未敘及
    被告先後多次轉讓偽藥之犯行與其前開意圖營利販入偽藥、禁藥之犯行，惟此部
    分與起訴部分既具牽連犯之裁判上一罪之關係，應為起訴效力所及，本院自得併
    與審究。爰審酌被告不思以正途謀生而製造偽藥或販入偽藥禁藥出售之犯罪動機
    、目的、手段，與對購買藥品之社會大眾身體健康危害、其製造偽藥或所販入偽
    藥禁藥之數量與其賣出轉讓之數量等所生損害，及被告犯罪後坦承犯行之態度等
    一切情狀，量處如主文所示之刑，以資懲儆。另查被告前未曾受有期徒刑以上刑
    之宣告，此有臺灣臺中地方法院檢察署刑案資料查註紀錄表與臺灣高等法院被告
    全國刑案紀錄表各一份在卷可憑；其因一時短於失慮，偶罹刑章，經此偵審程序
    及刑之宣告後，當知所警惕，信無再犯之虞，本院認前開對其所宣告之刑，以暫
    不執行為當，爰併宣告緩刑三年，用啟自新。
四、扣案之藥膏六條、行軍散四瓶、藥錠二瓶、正露丸二瓶、胃腸藥二瓶、面速力達
    母二瓶等禁藥及偽藥青草膏十封、香港腳藥膏五十瓶，係被告所有供犯罪所用之
    物，應依刑法第三十八條第一項第二款之規定宣告沒收。扣案之研磨器一支、瓷
    盤一個、樟腦油八瓶係被告供製造偽藥所用之器材，依藥事法第八十八條之規定
    ，不問屬於犯人與否，均沒收之。扣案之空瓶一百五十二個、桌布二張、廣告招
    牌一面，均係被告所有供犯罪所用之物，應依刑法第三十八條第一項第二款之規
    定宣告沒收。
五、公訴意旨另略以：被告甲○○明知未經向中央衛生主管機關行政院衛生署申請藥
    品許可證，不得擅自製造藥品，其竟基於概括之犯意，自八十七年間起，因身體
    健康狀況不好，就業不易，且未經主管機關許可，即擅自在其台中縣大里市○里
    里○○街九六巷十一號之住處，生產製造藥膏、行軍散、藥錠、正露丸、胃腸藥
    、面速力達母、青草膏等偽藥，因認被告涉犯藥事法第八十二條第一項之製造偽
    藥罪云云。
（一）按不能證明被告犯罪或其行為不罰者，應諭知無罪之判決，刑事訴訟法第三百
      零一條第一項定有明文。再按犯罪事實應依證據認定之，無證據不得推定其犯
      罪事實，刑事訴訟第一百五十四條亦有規定。而認定犯罪事實，所憑之證據，
      雖不以直接證據為限，間接證據亦包括在內，然無論直接或間接證據，其為訴
      訟上之證明，須於通常一般之人均不致於有所懷疑，而得確信其為真實之程度
      者，始得據之為有罪之認定，倘其證明尚未達到此一程度，而有合理性懷疑之
      存在時，即無從為有罪之認定（最高法院七十六年度臺上字第四九八六號判例
      參照）。
（二）訊據被告固坦承其購入前開偽藥或禁藥出售等事實，惟堅詞否認有何公訴人所
      指製造之犯行，並辯稱：前開偽藥或禁藥係其向他人販入，非其所製造等語。
      經查前開藥膏、行軍散、藥錠、正露丸、胃腸藥、面速力達母、青草膏，係被
      告於九十年間在台中市○○路某跳蚤市場，向一對不詳姓名年籍之成年夫妻所
      買進，並非被告所製造，業據被告供述在卷，並經證人王祥瑞於本院審理時證
      述明確，則被告前開所辯尚非虛妄。
（三）此外，別無其他積極證據足資證明被告確有公訴人所指之前開犯行，依前開說
      明，被告犯罪既屬不能證明，本應諭知被告無罪之判決。然因公訴人認此部分
      與前開有罪部分具連續犯之裁判上一罪關係，爰不另為無罪之諭知。
六、據上論結，應依刑事訴訟法第四百五十二條、第二百九十九條第一項前段，藥事
    法第八十二條第一項、第八十三條第一項、第八十八條，刑法第十一條前段、第
    五十五條、第三十八條第一項第二款、第七十四條第一款，判決如主文。
中      華      民      國      九十一    年      十      月    十八    日
                                臺灣臺中地方法院刑事第七庭
                                        法  官  陳  卿  和
右正本證明與原本無異。
如不服本判決，應於判決送達後十日內向本院提出上訴狀，上訴於臺灣高等法院臺中
分院( 須附繕本 )。
                                        書記官
中      華      民      國      九十一    年      十      月    十八    日
【附錄本案論罪科刑法條全文】
藥事法第八十二條：
製造或輸入偽藥或禁藥者，處七年以下有期徒刑，得併科新台幣十五萬元以下罰金。
藥事法第八十三條
明知為偽藥或禁藥，而販賣、供應、調劑、運送、寄藏、牙保、轉讓或意圖販賣而陳
列者，處五年以下有期徒刑，得併科新臺幣十萬元以下罰金。
犯前項之罪，因而致人於死者，處七年以上有期徒刑，致重傷者，處一年以上七年以
下有期徒刑。
因過失犯第一項之罪者，處一年以下有期徒刑、拘役或新臺幣十萬元以下罰金。
第一項之未遂犯罰之。
